【裁判字號】    94,保險,10
【裁判日期】    951031
【裁判案由】    損害賠償
【裁判全文】
臺灣臺北地方法院民事判決
原      告  富邦產物保險股份有限公司
法定代理人  戊○○
訴訟代理人  李念國律師
複  代理人  丙○○
            丁○○
被      告  乙○○○○○○○○.
法定代理人  Bertram R.
被      告  RICKMERS .
            mbH & Cie.
法定代理人  Jens Bran.
            Thies Lau.
            Moritz Mi.
            Bertram R.
被      告  甲○○○○○○○ .
法定代理人  Carsten K.
            Thies Lau.
            Morits Mi.
            Bertram R.
上列當事人間請求損害賠償事件，本院於中華民國95年10月26日
言詞辯論終結，判決如下：
    主  文
被告乙○○○○○○○○○○○○○ ○○○○ ○ ○○○○ ○○ 應給付原告新台幣伍佰零
捌萬貳仟捌佰壹拾參元及自民國九十五年三月三十日起至清償日
止按週年利率百分之五計算之利息。
被告RICKMERS TOKYO Schiffahrtsgesellschaft mbH & Cie. KG
應給付原告新台幣伍佰零捌萬貳仟捌佰壹拾參元及自民國九十五
年三月三十日起至清償日止按週年利率百分之五計算之利息。
被告甲○○○○○○○ ○○○○○○○○ ○○○○ ○ ○○○○ ○○應給付原告新台幣伍佰
零捌萬貳仟捌佰壹拾參元及自民國九十五年三月三十日起至清償
日止按週年利率百分之五計算之利息。
上開三項所命之給付，如被告乙○○○○○○○○○○○○○ ○○○○ ○ ○○○○ ○○
、被告RICKMERS TOKYO Schiffahrtsgesellschaft mbH & Cie.
KG、被告Rickmers Reederei GmbH & Cie其中任一人已為給付，
其他被告於給付之範圍內免其給付義務。
原告其餘之訴駁回。
訴訟費用由被告連帶負擔。
本判決第一項，於原告以新台幣貳佰萬元為被告乙○○○○○○○○○○○○○
 ○○○○ ○ ○○○○ ○○ 供擔保後，得假執行。
本判決第二項，於原告以新台幣貳佰萬元為被告RICKMERS-
TOKYO Schiffahrtsgesellschaft mbH & Cie. KG 供擔保後，得
假執行。
本判決第三項，於原告以新台幣貳佰萬元為被告Rickmers-
Reederei GmbH & Cie 供擔保後，得假執行。
原告其餘假執行之聲請駁回。
    事實及理由
甲、程序方面：
一、按當事人得以合意定第一審管轄法院，但以關於由一定法律
    關係而生之訴訟為限，前項合意，應以文書為之，民事訴訟
    法第24條定有明文。本件兩造業已合意以本院為第一審管轄
    法院，有原告提出之合意管轄證明書1 件附卷可憑（參本院
    卷第131 頁），是以原告向本院提起本件訴訟，核與首揭規
    定，尚無不合，合先敘明。
二、又按訴狀送達後，原告不得將原訴變更或追加他訴，但請求
    之基礎事實同一、擴張或減縮應受判決事項之聲明者，不在
    此限，民事訴訟法第255 條第1 項第2 款、第3 款分別定有
    明文。本件原告於民國94年1 月7 日起訴時，原係請求被告
    等連帶給付新台幣5,095,964 元及法定遲延利息，嗣於95年
    2 月8 日固具狀變更其聲明而請求被告等連帶給付新台幣
    5,082,813 元及法定遲延利息，惟並未變更其請求之基礎事
    實，核僅係減縮應受判決事項之聲明，參之前揭說明，本院
    自應予以准許。
三、又本件被告均經合法送達，有外交部條約法律司95年4 月28
    日函1 件及送達回證3 件在卷可查（參本院卷第157 頁至第
    163 頁）。訴外人高宏文律師雖於本院95年5 月18日到庭陳
    稱其為被告之複代理人，惟經本院命其於30日內補正被告之
    委任狀，迄本院辯論終結時即95年10月26日均未補正；而訴
    外人林淑娟律師雖於95年10月26日到庭陳稱其亦為被告之複
    代理人，並提出民事委任狀及確認有權簽名證明書影本各2
    件，然均經原告所否認，且本院形式上觀察該民事委任狀上
    簽名者，無法確認其確為有權簽署之人，該民事委任狀上亦
    無任何受任人於上簽名表示願受委任，實無法於形式上確認
    該委任契約業經受任人簽名回傳被告並得知該委任契約確已
    成立，再參以前揭確認有權簽名證明書影本上亦無任何簽名
    及官方蓋印，是訴外人林淑娟律師並無合法代理權，應認被
    告業經合法送達而未於言詞辯論期日到場，且核無民事訴訟
    法第386 條所列各款情形，爰依原告之聲請，由其一造辯論
    而為判決。
乙、實體方面：
一、原告主張及聲明如下：
(一)訴外人日商三菱重工業股份有限公司（Mitsubishi Heavy
    Industries Ltd.） 台北分公司（下稱三菱公司）於93年1
    月間自比利時安特衛普進口空氣冷卻凝結系統貨物乙批（下
    稱系爭貨物）至台灣，而由被告Rickmers-Linie GmbH &-
    Cie. KG 公司（下稱Rickmers公司）以Rickmers Tokyo輪，
    117 航次運送，被告Rickmers公司並簽發編號：KHHCV001之
    載貨證券（下稱系爭載貨證券）。詎系爭貨物運抵台灣後，
    受貨人三菱公司發現系爭貨物業已受損，經訴外人麥理倫公
    證股份有限公司驗證之結果，受貨人三菱公司計受有日幣日
    幣16,438,594元之損害。
(二)查原告提起本件損害賠償之訴，所代位之訴外人三菱公司與
    被告並非同一國籍，即應以「行為地法」為準據法。而在載
    貨證券關係，行為地法包括「簽發地」（即裝載地）及「交
    貨地」（即卸載地），依同條例第6 條第3 項規定，行為地
    如兼跨二國以上時，依履行地法。本件系爭契約履行地係在
    我國之高雄港，故應依我國法律作為雙方契約之準據法。而
    按運送人須使船舶具堪航堪載能力，並對承運貨物之堆存、
    保管、運送及看守為必要之注意及處置，海商法第62條、第
    63條定有明文。今被告Rickmers公司既為系爭貨物之運送人
    及載貨證券之簽發人，收受完好貨物並簽發清潔載貨證券，
    即應負運送人及載貨證券簽發人之責，且其對承運貨物本身
    亦負有照管義務。惟系爭貨物確於被告Rickmers公司之占有
    管領下，因其使用人或受僱人之故意、過失而發生受損情事
    ，是被告Rickmers公司未盡海商法第62條、第63條之注意義
    務，顯已侵害貨主即三菱公司就系爭貨物之權利，被告
    Rickmers公司自應就本件貨損負債務不履行及侵權行為之損
    害賠償責任。又被告  RICKMERS TOKYO Schiffahrtsgesel-
    lschaft mbH & Cie. KG 公司及甲○○○○○○○ ○○○○○○○○ ○○○○
    ○ ○○○○ ○○ 公司分別為系爭船舶之所有人及實際營運人，對
    於船員船長之聘用與管理有管理權限，並就船舶有實際管領
    權限，亦應就船長海員之過失負侵權行為負損害賠償責任。
(三)又本件受損之貨物經鑑定後，認系爭貨物之修復費用即為系
    爭貨物損害賠償之目的地市價，共計日幣16,438,594元，折
    合起訴當日之匯率則為新台幣5,082,813 元。原告既為系爭
    貨物之保險人，且已依保險契約賠償受貨人三菱公司上開損
    失，並受讓受貨人三菱公司就本件貨損之一切損害賠償請求
    權，自得依保險法第53條規定、侵權行為損害賠償、載貨證
    券之法律關係及民法債權讓與之相關規定向被告提起本件請
    求，並再以起訴狀繕本之送達為債權讓與之通知。
(四)原告之聲明：
    1.被告應連帶給付原告新台幣5,082,813 元及自起訴狀繕本
      送達翌日起至清償日止按週年利率5 ％計算之利息。
    2.原告願供擔保，請准宣告假執行。
二、本件被告未於言詞辯論期日到場，亦未提出書狀作何聲明或
    陳述。
三、本院得心證之理由：
(一)本件原告係依侵權行為之法律關係等請求被告賠償，而依涉
    外民事法律適用法第9 條規定：「關於由侵權行為而生之債
    ，依侵權行為地法。」。本件侵權行為之結果發生地卸載港
    係高雄港，自應以中華民國法律為準據法，合先明。
(二)按運送人或船舶所有人於發航前及發航時，對於使船舶有
    安全航行之能力、配置船舶相當船員、設備及供應、使
    貨艙、冷藏室及其他供載運貨物部分適合於受載、運送與保
    存，應為必要之注意及措置；又運送人對於承運貨物之裝載
    、卸載、搬移、堆存、保管、運送及看守，應為必要之注意
    及處置；海商法第62條第1 項、第63條分別定有明文。經查
    ，被告乙○○○○○○○○○○○○○ ○○○○ ○ ○○○○ ○○ 公司為系爭載貨證
    券之簽發人，被告RICKMERS TOKYO Schiffahrtsgesellsch-
    aft mbH & Cie. KG 公司及Rickmers Reederei GmbH &-
    Cie. KG 公司則分別為載運系爭貨物之船舶之所有人及實際
    營運人，惟系爭貨物於高雄港卸載時，部分貨物卻受有壓碎
    及扭曲之損害，經鑑定該受損貨物之修復金額為日幣
    16,438,594元，原告為系爭貨物之保險人，如數給付上述金
    額予受貨人三菱公司後，受讓訴外人三菱公司就系爭貨物之
    一切損害賠償權等情，業經原告陳明在卷，並據提出與其所
    述相符之載貨證卷影本及其中譯本各1 件（參本院卷第8 頁
    、第127 頁）、載運系爭貨物之船舶所有人及實際營運人網
    路登記資料1 紙（參本院卷第18頁）、被告3 家公司之存續
    證明文件及其法定代理人資料1 份（參本院卷第81頁至第
    123 頁）、損失調查報告及其中譯本各1 份（參本院卷第9
    頁、第63頁至第69頁）、賠付證明兼債權轉讓證明書及其中
    譯本各1 件（參本院卷第16頁、第70頁）為證。被告則對於
    原告所主張之事實，已於相當時期受合法通知，而於言詞辯
    論期日不到場，亦未提出準備書狀爭執，依民事訴訟法第
    280 條第3 項前段準用同條第1 項前段之規定，視同自認原
    告之主張。從而，參之前揭條文，原告依保險法第53條規定
    、侵權行為損害賠償、載貨證券之法律關係及民法債權讓與
    之相關規定請求被告等負損害賠償責任，即屬有據。
(三)又依前揭原告所提出之損失調查報告及賠付證明兼債權轉讓
    證明書所載，原告所賠付三菱公司之金額為日幣16,438,594
    元，依原告起訴時即94年1 月7 日台幣與日幣之匯率即1 ：
    0.30920 （參本院卷第129 頁之台灣銀行歷史匯率表）計算
    ，折算之新台幣為5,082,813 元，是原告請求被告等賠償上
    開金額及法定遲延利息，固屬有據。然按海商法第62條僅規
    定船舶所有人於發航前及發航時，對於裝載貨物應為必要之
    注意及措施而已，於運送貨物到達目的港時所生之損害，則
    並無船舶所有人與運送人應負連帶賠償責任之明文，且依上
    開原告主張損害發生情形觀察，被告等亦無共同侵權行為可
    言，故被告等係基於不同之債務發生原因，就同一內容之給
    付，對於同一債權人即原告各負全部給付義務，因其中任一
    被告給付，其他被告即同免其責任。換言之，被告等所負之
    責任係不真正連帶債務，原告請求被告等給付新台幣
    5,082,813 元及自起訴狀繕本送達之翌日即95年3 月30日起
    至清償日止按週年利率5 ％計算之利息，固應准許，惟若被
    告等其中任一人已為給付，其他被告於給付之範圍內即免其
    給付義務，故原告請求被告等連帶賠償之部分，洵屬無據，
    應予駁回。
四、本件原告陳明願供擔保，請求宣告假執行，就其勝訴部分，
    核無不合，茲酌定相當之擔保金額，予以准許。至其敗訴之
    部分，其假執行之聲請因訴之駁回而失所依附，應併予駁回
    。
五、訴訟費用負擔之依據：民事訴訟法第85條第2項。
中    華    民    國    95    年    10    月    31    日
                              民事第二庭法  官    黃蓓蓓
以上正本係照原本作成。
如對本判決上訴，須於判決送達後20日內向本院提出上訴狀。
中    華    民    國    95    年    10    月    31    日
                                     法院書記官   劉碧輝                                                                                                                   E


司法院資訊處製作；財團法人民間司法改革基金會備份。
